【裁判字號】    97,交抗,801
【裁判日期】    971201
【裁判案由】    聲明異議
【裁判全文】
臺灣高等法院高雄分院刑事裁定         97年度交抗字第801號
    抗  告  人
    即受處分人  甲○○
上列抗告人因違反道路交通管理處罰條例聲明異議案件，不服臺
灣高雄地方法院中華民國97年10月20日裁定（97年度交聲字第22
27號），提起抗告，本院裁定如下：
    主  文
抗告駁回。
    理  由
一、抗告意旨略以：抗告人即受處分人甲○○事後深感懊悔，真
    心悔改，滴酒不沾，且罰鍰已繳，請求法官能再給抗告人1
    次改過自新的機會，兼顧情、理、法，使抗告人一家人生命
    免於陷入困境，為此提起抗告，請求撤銷原裁定，另為適法
    之裁定云云。
二、按汽車駕駛人飲酒後其吐氣所含酒精成份超過每公升0.25毫
    克以上者，不得駕車，道路交通安全規則第114 條第2 款定
    有明文。次按汽車駕駛人，駕駛汽車經測試檢定酒精濃度超
    過規定標準者，處新台幣（下同）15,000元以上60,000元以
    下罰鍰，並當場移置保管其車輛及吊扣其駕駛執照1 年，道
    路交通管理處罰條例第35條第1 項第1 款前段亦有明文。另
    按法律授權主管機關就裁罰事宜所訂定之裁量基準，其罰鍰
    之額度並未逾越法律明定得裁罰之上限，且寓有避免各行政
    機關於相同事件恣意為不同裁罰之功能，亦非法所不許。是
    為防止處罰機關枉縱或偏頗，道路交通管理處罰條例第92條
    第3 項授權交通部會同內政部訂定「違反道路交通管理事件
    統一裁罰基準及處理細則」及其附件「違反道路交通管理事
    件統一裁罰基準表」，以維持裁罰之統一性與全國因違反道
    路交通管理事件受處罰民眾之公平，不因裁決人員不同，而
    生偏頗，寓有避免各監理機關於相同事件恣意為不同裁罰之
    功能（司法院大法官會議解釋第511 號參照）。基準表就不
    同酒測值及違規車種，其可能衍生危害交通安全之輕重不同
    ，與以罰鍰15,000元至60,000元不等之規定，其意旨用以彰
    顯「駕駛大型車輛，酒後駕車」，其衍生危害交通全之嚴重
    ，就「駕駛機車，酒後駕車」所影響交通安全更甚；又駕駛
    同一車種，其酒測值酒精濃度不同，駕駛人注意力喪失程度
    亦不相同，其衍生交通秩序危害，亦不相同，而亦分別處以
    不同之罰鍰，符合相同事件相同處理，不同事件不同處理之
    平等原則。
三、經查：
（一）抗告人即即受處分人甲○○於97年9 月21日20時30分許，
      在飲酒後呼氣酒精濃度超過規定標準（每公升0.35毫克）
      之情形下，駕駛車牌號碼091-GM號營業一般大貨車，行經
      高雄縣阿蓮鄉○○路1000巷口時，為警攔檢查獲，經高雄
      縣政府警察局依道路交通管理處罰條例第35條第1 項第1
      款規定舉發，由交通部公路總局高雄區監理所於97年9 月
      22日依上開規定裁處異議人罰鍰22,500元，吊扣駕駛執照
      12個月，並施以道安講習，罰鍰和駕駛執照限於97年10月
      22日前繳納繳送，罰鍰逾期不繳納，自97年11月7日 起依
      法移送強制執行；駕照逾期不繳送者，自97年10月23日起
      ，吊扣駕駛執照24個月，自97年11月7 日起，逕行註銷駕
      駛執照，自該日起1 年內不得重新考領駕駛執照之事實，
      業據抗告人自承在卷，並有高雄縣政府警察局舉發違反道
      路交通管理事件通知單、酒精濃度檢測資料、交通部公路
      總局高雄區監理所民國97年9 月22日高監營裁字第裁80-N
      00000000號裁決書1 份在原審卷第4 頁、第9 頁足憑，且
      抗告人已於97年9 月22日繳納罰鍰22,500元完畢，亦有交
      通部公路總局自行收納款項收據影本1 份在本院卷可稽。
（二）本件抗告人既有上開違規事實，且於97年9 月22日到高雄
      區監理所陳述不服吊扣駕照之處分，有原審法院公務電話
      紀錄1 份在卷可證（見原審卷第11頁），則原處分機關即
      交通部公路總局高雄區監理所援引前揭規定，依「違反道
      路交通管理事件統一裁罰基準表」所規定之標準對異議人
      之違規行為予以書面裁決，即屬有據。雖抗告人係以駕駛
      營業大貨車業務維生，吊扣駕駛執照對其而言，無異係斷
      其生路，其家庭經濟定會受影響，甚至家境陷入困境，但
      上開道路交通管理處罰條例第35條第1 項第1 款、第24條
      第1 項第2 款規定，除裁處罰鍰外，並吊扣駕駛執照12月
      及施以道安講習，乃法之明文規定，執法者並無伸縮、取
      捨之空間，而非對情、法、理方面不加以斟酌、考量，此
      亦令執法者感到愛莫能助之無奈。
四、原裁定以受處分人甲○○駕駛汽車經測試檢定有酒精濃度超
    過規定標準之違規事實，至為明確，原處分機關依道路交通
    管理處罰條例第35條第1 項第1 款規定，裁處受處分人罰鍰
    22,500元，並吊扣駕駛執照12月，並施以道安講習，經核並
    無違誤，而駁回受處分人之異議，並無不當。抗告人抗告意
    旨，仍執前詞，指摘原裁定不當，為無理由，應予駁回。
五、據上論結，應依道路交通案件處理辦法第26條，刑事訴訟法
    第412 條，裁定如主文。
中    華    民    國    97    年    12    月    1     日
                  刑事第二庭  審判長法  官  林正雄
                                    法  官  陳啟造
                                    法  官  黃壽燕
以上正本證明與原本無異。
不得再抗告。
中    華    民    國    97    年    12    月    1     日
                                    書記官  梁雅華


司法院資訊處製作；財團法人民間司法改革基金會備份。
